【裁判字號】    97,訴,3634
【裁判日期】    971105
【裁判案由】    毒品危害防制條例
【裁判全文】
臺灣臺中地方法院刑事判決              97年度訴字第3634號
公  訴  人  臺灣臺中地方法院檢察署檢察官
被      告  甲○○
                    （現另案於臺灣臺中看守所羈押中）
上列被告因違反毒品危害防制條例案件，經檢察官提起公訴（97
年度毒偵字第3984號），被告於準備程序中就被訴事實為有罪之
陳述，經告以簡式審判之旨，並聽取意見後，本院合議庭裁定由
受命法官獨任進行簡式審判程序，判決如下：
    主    文
甲○○施用第一級毒品，處有期徒刑捌月，扣案之殘渣袋壹包、
注射針筒支、藥鏟壹支、分裝袋壹包、磅秤壹個均沒收；又施
用第二級毒品，處有期徒刑伍月，玻璃球吸食器壹支、吸食瓶壹
個均沒收。應執行有期徒刑壹年，扣案之殘渣袋壹包、注射針筒
支、藥鏟壹支、分裝袋壹包、磅秤壹個、玻璃球吸食器壹支、
吸食瓶壹個均沒收。
    犯 罪 事 實
一、甲○○前因施用毒品案件，經本院裁定送觀察、勒戒後，因
    認無繼續施用毒品傾向，於民國89年11月14日釋放。又於觀
    察、勒戒釋放後5年內之93年間，因施用第一級、第二級毒
    品案件，經本院以93年度訴字第1185號分別判處有期徒刑有
    期徒刑9月、5月，應執行有期徒刑1年確定。詎猶不知悔改
    ，復基於施用第一級毒品之犯意，於97年6月18日下午某時
    許，於臺中市○區○○○路317號8樓17室之租屋處，以將海
    洛因溶入水中，再以針筒注射之方式，施用第一級毒品海洛
    因1次，於同日下午施用海洛因後不久，另基於施用第二級
    毒品之犯意，在上址，以將甲基安非他命放入玻璃球吸食器
    點火燃燒生煙吸取煙氣之方式，施用第二級毒品甲基安非他
    命1次。嗣於97年6月19日21時40分許，為警持拘票，在臺中
    市警察局崇德拖吊場拘獲，並經其同意至其位於臺中市○區
    ○○○路317號8樓17室之租屋處搜索，而扣得其所有供施用
    第一級毒品之殘渣袋1包、注射針筒3支、藥鏟1支、分裝袋1
    包、磅秤1個，及其所有供施用第二級毒品之玻璃球吸食器1
    支、吸食瓶1個。嗣取得甲○○同意採集其尿液送檢，結果
    呈可待因、嗎啡、甲基安非他命陽性反應，而查悉上情。
二、案經臺中縣警察局移送臺灣臺中地方法院檢察署檢察官偵查
    起訴。
    理    由
一、訊據被告甲○○對其於前揭時、地分別施用第一級毒品海洛
    因、第二級毒品甲基安非他命各1次之犯罪事實坦承不諱，
    且其為警查獲時，所採尿液送中山醫學大學附設醫院檢驗結
    果，呈可待因、嗎啡、甲基安非他命陽性反應等情，有該院
    檢驗科藥物檢測中心出具之尿液檢驗報告1紙存卷可稽，復
    有扣案之殘渣袋1包、玻璃球吸食器1個、注射針筒3支、藥
    鏟1支、吸食瓶1個、分裝袋1包、磅秤1個足資佐證。又按海
    洛因施用入人體後水解還原成嗎啡，再循嗎啡之代謝方式排
    出體外，已據行政院衛生署藥物食品檢驗局（81）藥檢壹字
    第006431號函說明綦詳，顯見被告關於曾於上開時、地分別
    施用第一級毒品海洛因、第二級毒品甲基安非他命各1次之
    自白，應與事實相符。
二、按毒品危害防制條例於92年7月9日修正公布，自93年1月9日
    施行，其中第20條、第23條將施用毒品之刑事處遇程序，區
    分為「初犯」及「5年內再犯」、「5年後再犯」。依其立法
    理由之說明：「初犯」，經觀察、勒戒或強制戒治後，應為
    不起訴處分或不付審理之裁定；「5年內再犯」者，因其再
    犯率甚高，原實施之觀察、勒戒及強制戒治既已無法收其實
    效，爰依法追訴或裁定交付審理。至觀察、勒戒或強制戒治
    執行完畢釋放後，「5年後再犯」者，前所實施之觀察、勒
    戒或強制戒治已足以遮斷其施用毒品之毒癮，為期自新及協
    助其斷除毒癮，仍適用「初犯」規定，始應先經觀察、勒戒
    、強制戒治之程序。從而依該次修正後之規定，僅限於「初
    犯」及「5年後再犯」2種情形，應先經觀察、勒戒或強制戒
    治之程序，此乃該條例第10條之例外規定。倘被告於5年內
    已再犯施用毒品，經依法追訴處罰，縱其第3次（或第3次以
    上）再度施用毒品之時間，在初犯經觀察、勒戒或強制戒治
    執行完畢釋放5年以後，因與單純之「5年後再犯」之情形有
    別，不合於「5年後再犯」之例外規定；且因已於「5年內再
    犯」，顯見其再犯率甚高，原實施觀察、勒戒或強制戒治，
    已無法收其實效，即應回歸原則性規定，由檢察官逕行起訴
    ，依該條例第10條處罰，最高法院95年度臺非字第134號裁
    判可資參照。查被告前因施用毒品案件，經本院裁定送觀察
    、勒戒後，因認無繼續施用毒品傾向，於89年11月14日釋放
    。又於觀察、勒戒釋放後5年內之93年間，因施用第一級、
    第二級毒品案件，經本院以93年度訴字第1185號分別判處有
    期徒刑有期徒刑9月、5月，應執行有期徒刑1年確定等情，
    有臺灣高等法院被告前案紀錄表及臺灣臺中地方法院檢察署
    刑案資料查註紀錄表各1份存卷可佐，則被告於本案犯罪事
    實欄所載時、地再犯施用第一級毒品罪、施用第二級毒品罪
    ，雖距89年11月14日強制戒治執行完畢釋放後之時間，已在
    5年以後，惟其自89年間之5年內已再犯施用毒品經依法訴追
    處罰，揆諸上開最高法院判決意旨，本案仍應予以依法論科
    ，合先敘明。
三、核被告所為，係犯毒品危害防制條例第10條第1項之施用第
    一級毒品罪、同條例第10條第2項之施用第二級毒品罪。被
    告施用毒品前之持有毒品行為，本應以持有論，惟持有後進
    而施用，其持有之低度行為應被施用之高度行為所吸收，故
    不再另論其持有毒品罪。其先後施用第一級毒品、第二級毒
    品各1次之犯行，犯意各別，行為分殊，應予分論併罰。爰
    審酌被告施用第一、二級毒品，經觀察、勒戒後，仍不知戒
    惕，一再施用，無視於毒品對於自身健康之戕害及國家對於
    杜絕毒品犯罪之禁令，不知戒除惡習，惡性非輕，然念及坦
    承犯行，態度良好，其施用毒品並無危害他人等一切情狀，
    分別量處如主文所示之刑，並依刑法第51條第5款之規定定
    其應執行之刑，以資懲儆。另扣案之殘渣袋1包、注射針筒3
    支、藥鏟1支、分裝袋1包、磅秤1個為被告所有供其施用海
    洛因之用，另玻璃球吸食器1支、吸食瓶1個，為被告所有供
    其施用甲基安非他命之用，業據被告坦承在卷（見警卷第3
    頁），爰均分別依刑法第38條第1項第2款之規定宣告沒收之
    。另扣案之手機2支，雖為被告所有，惟被告否認與本件犯
    罪有關，復無證據證明上開2支手機係供被告犯罪所用，爰
    不另為沒收之宣告，附此說明。
四、據上論斷，應依刑事訴訟法第273條之1第1項、第299條第1
    項前段，毒品危害防制條例第10條第1項、第2項，刑法第11
    條前段、第51條第5款、第38條第1項第2款，判決如主文。
本案經檢察官乙○○到庭執行職務。
中    華    民    國    97    年    11    月     5    日
                  刑事第十四庭  法  官  李慧瑜
上正本證明與原本無異。
如不服本判決，應於收受送達後10日內向本院提出上訴書狀（應
敘述具體理由並附繕本）。
上訴書狀如未敘述理由，應於上訴期間屆滿後20日內補提理由書
於本院。
                                書記官  陳青瑜
中    華    民    國    97    年    11    月     5    日
附錄論罪科刑法條
毒品危害防制條例第10條
施用第一級毒品者，處 6 月以上 5 年以下有期徒刑。
施用第二級毒品者，處 3 年以下有期徒刑。


司法院資訊處製作；財團法人民間司法改革基金會備份。
